臺灣高等法院高雄分院刑事判決　　　　100年度上易字第891號
上　訴　人
即　被　告　張秀金
上列上訴人因竊盜案件，不服臺灣高雄地方法院100 年度易字第
861 號中華民國100 年8 月9 日第一審判決（起訴案號：臺灣高
雄地方法院檢察署100 年度偵字第11255 號），提起上訴，本院
判決如下：
     主  文
上訴駁回。
     理  由
一、依刑事訴訟法第350 條、第361 條、第362 條、第367 條規
    定，不服地方法院之第一審判決而上訴者，須提出上訴書狀
    ，並應敘述具體理由，為上訴必備之程式；其所提出之書狀
    未敘述上訴理由，或僅曾以言詞陳述上訴理由者，均應於上
    訴期間屆滿後20日內補提理由書於第一審法院。第一審法院
    經形式審查，認逾期未補提上訴理由者，應定期間先命補正
    ；逾期未補正者，為上訴不合法律上之程式，應以裁定駁回
    。倘已提出上訴理由，但所提非屬具體理由者，則由第二審
    法院以上訴不合法律上之程式，判決駁回。而所謂具體理由
    ，必係依據卷內既有訴訟資料或提出新事證，指摘或表明第
    一審判決有何採證認事、用法或量刑等足以影響判決本旨之
    不當或違法，而構成應予撤銷之具體事由，始克當之（例如
    ：依憑證據法則具體指出所採證據何以不具證據能力，或依
    憑卷證資料，明確指出所為證據證明力之判斷如何違背經驗
    、論理法則）；倘僅泛言原判決認定事實錯誤、違背法令、
    量刑失之過重或輕縱，而未依上揭意旨指出具體事由，或形
    式上雖已指出具體事由，然該事由縱使屬實，亦不足以認為
    原判決有何不當或違法者（例如：對不具有調查必要性之證
    據，法院未依聲請調查亦未說明理由，或援用證據不當，但
    除去該證據仍應為同一事實之認定），皆難謂係具體理由，
    俾與第二審上訴制度旨在請求第二審法院撤銷、變更第一審
    不當或違法之判決，以實現個案救濟之立法目的相契合，並
    節制濫行上訴（最高法院97年度臺上字第892 號判決意旨參
    照）。又理由是否具體，則屬第二審法院審查之範圍，不在
    命補正之列，亦即上訴書狀已記載理由，並有具體之敘述時
    ，其上訴既屬合法，第二審法院固應就其理由之是否可取，
    為實體之審理及判斷；如認其上訴書狀雖記載理由，但並未
    具體敘述時，則無須再命補正，可逕認其上訴不合法，以判
    決駁回之（最高法院97年度臺上字第1281號判決意旨參照）
    。
二、上訴人即被告張秀金（下稱被告）經原審論以「竊盜罪，處
    罰金新臺幣5,000 元，如易服勞役，以新臺幣1,000 元折算
    一日」。原審判決書於100 年8 月17日寄存高雄市政府警察
    局林園分局中庄派出所，被告於同年8 月26日提起上訴，理
    由略稱「我沒有偷東西，是忘了去機車拿錢出來付，機車不
    在很遠的地方，機車很近，可以拿錢出來付」，為此請予撤
    銷原判決，判決被告無罪等語。
三、原審以被告「犯竊盜罪，處罰金新臺幣5,000 元，如易服勞
    役，以新臺幣1,000 元折算一日」（事實、理由詳如附件，
    即原審判決書所示）。被告提起上訴，雖以書狀敘明上開上
    訴意旨。然查：
  (一)被告於100 年4 月3 日16時3 分許，自高雄市大寮區○○○
    路771 號1 樓之「金玉堂書局」大門走出時，因該書局大門
    警報器響起，經該書局員工查察，適有髮圈1 個自被告腰部
    掉落，並另自被告外套風衣口袋內查得梳子1 支、貼紙3 張
    等情，業據被告於警詢、偵查及原審均坦認不諱（見警卷第
    7-9 頁；偵卷第5-6 頁；原審易字卷第26-28 頁）；又被告
    另將3 條項鍊藏放在其外套與身體中間等情，亦據證人即上
    開書局店員劉俐伶於原審證述明確（見原審易字卷第22頁）
    。則原審以被告所選取之髮圈1 個、項鍊3 條、梳子1 支、
    貼紙3 張，體積均非大，數量亦非多，一般成年人單手或雙
    手拿取並無任何難處，亦即並無任何先行放置身上口袋以利
    拿取之必要；被告卻在未結帳前，即將髮圈、項鍊藏放於腹
    部位置用外套遮蓋，貼紙、梳子等物則放於外套風衣口袋內
    ，所為與常情明顯不符，復未結帳即走出該書局大門，已足
    認被告有竊取上開物品之不法所有意圖；原審就上開事實之
    認定，自與經驗法則、論理法則無違。
  (二)被告於原審及本件均以「我是忘了去機車拿錢出來付」云云
    為辯解及上訴理由。然被告於100 年4 月3 日16時3 分許，
    經上開書局店員要求說明何以未結帳即走出書局時，曾在該
    書局辦公室停留約1 小時，然被告僅表示要求原諒，不要報
    警，並未有任何澄清、說明或付款之意等情，業據證人劉俐
    伶於原審證述綦詳（見原審易字卷第23頁）；且被告若確有
    付款購物之意，亦應是將已選取欲購買之商品暫時寄放結帳
    櫃檯，或先行放回原陳列物架，待前往其停放之機車拿取款
    項後，再行返回上開書局選取商品付款，豈有將商品出書
    局外，卻以「是忘了去機車拿錢出來付」置辯之理。則被告
    上開上訴理由，自非屬提出新事證。
四、綜上所述，被告所提出之上訴理由，顯非依據卷內既有訴訟
    資料或提出新事證，具體指摘原判決上開採證、認事、用法
    或量刑等，有何足以影響判決本旨之不當或違法，而構成應
    予撤銷之具體事由。揆諸首揭說明，被告所提上開上訴理由
    ，核與刑事訴訟法第361 條第2 項所稱「具體理由」顯非相
    當，其上訴顯屬違背法律上之程式，應由本院依同法第367
    條前段、第372 條規定，不經言詞辯論，判決如主文。
五、據上論斷，應依刑事訴訟法第367 條前段、第372 條，判決
    如主文。
中    華    民    國   100    年    9     月    19    日
                  刑事第一庭    審判長法  官  周賢銳
                                      法  官  洪碩垣
                                      法  官  曾逸誠
以上正本證明與原本無異。
不得上訴。
中    華    民    國   100    年    9     月    19    日
                                      書記官  魏文常